【裁判字號】    99,訴緝,187
【裁判日期】    990629
【裁判案由】    偽造文書等
【裁判全文】
臺灣臺中地方法院刑事判決             99年度訴緝字第187號
公  訴  人  臺灣臺中地方法院檢察署檢察官
被      告  戊○○
上列被告因偽造私文書等詐欺案件，經檢察官提起公訴（97年度
偵字第27111 、28787 號、98年度偵字第1762、2711、2739、38
81、8013號），及檢察官於審理期日當庭以言詞追加起訴，被告
於本院行準備程序時就被訴行使偽造私文書、詐欺取財既遂、詐
欺取財未遂等事實為有罪之陳述，經聽取當事人意見後，經本院
裁定由受命法官獨任進行簡式審判程序，本院判決如下：
    主  文
戊○○共同犯一次詐欺取財罪，處有期徒刑肆月，如易科罰金，
以新台幣壹仟元折算壹日。又共同行使偽造私文書，足以生損害
於公眾及他人，處有期徒刑肆月，如易科罰金，以新台幣壹仟元
折算壹日，如附表一編號二所示信用卡簽帳單「持卡人簽名」欄
上之偽造「丁○○」署押壹枚沒收。又犯一次詐欺取財罪，處有
期徒刑肆月，如易科罰金，以新台幣壹仟元折算壹日。又犯三次
詐欺取財未遂罪，各處有期徒刑參月，如易科罰金，均以新臺幣
壹仟元折算壹日。應執行有期徒刑壹年柒月，如易科罰金，以新
台幣壹仟元折算壹日，如附表一編號二所示信用卡簽帳單「持卡
人簽名」欄上之偽造「丁○○」署押壹枚沒收。
    事  實
一、緣戊○○於97年10月11日凌晨3 時許，在臺北市萬華區忠孝
    橋下所停放之自小客車內，竊得丁○○之新臺幣（下同）2
    千餘元及信用卡1 張等財物後（所涉竊盜犯行另行審結），
    隨即於同日凌晨某時許，以其使用之行動電話撥打友人劉清
    泉（所涉行使偽造私文書等犯罪業經本院以98年度訴字第31
    47號判決判處應執行有期徒刑8 月確定，得易科罰金）使用
    之行動電話，告以其竊得丁○○之中國信託商業銀行股份有
    限公司（下稱中國信託銀行）信用卡1 張（卡號：0000000
    0 00000000號），因不會簽名，邀同劉清泉一起前往盜刷信
    用卡等語後，劉清泉允其所請，而與戊○○共同基於意圖為
    自己不法所有之犯意聯絡，於同日凌晨某時許相約在臺北市
    ○○○路圓環附近碰面，先後為下列犯行：
（一）戊○○、劉清泉共同基於意圖為自己不法所有之犯意聯絡
      ，於97年10月11日凌晨4 時17分許，前往特約商店「甲○○○○○○○○」（址設臺北縣三重市○○街81號1 樓）
      ，偽冒丁○○之名義購物，持上開信用卡刷卡消費12,044
      元，使該「甲○○○○○○○○」職員誤認係丁○○本人
      消費，陷於錯誤，交付所出售之香菸及盥洗用品1 批予劉
      清泉、戊○○，並使中國信託銀行誤認係信用卡真正持卡
      人丁○○所消費，陷於錯誤而墊付消費金額（此次消費之
      簽帳單未簽名）。
（二）戊○○、劉清泉另基於意圖為自己不法所有、行使偽造私
      文書之犯意聯絡，於同日凌晨4 時36分許，前往「乙○○○○○○○○」（址設臺北縣新莊市○○路354 號），偽
      冒丁○○之名義刷卡購物，持上開信用卡刷卡消費6,473
      元，渠等並推由劉清泉在簽帳單商店收執聯之「持卡人簽
      名」欄內，偽造「丁○○」署押1 枚（如附表一編號二所
      示），於偽造該紙私文書完成後，將簽帳單交付商家，表
      示業已收到貨物，並同意依據信用卡使用約定，依據簽帳
      單金額付款予發卡銀行，而行使偽造私文書，使該店職員
      誤認係丁○○本人消費，陷於錯誤，交付所出售之香菸及
      盥洗用具1 批予劉清泉、戊○○，亦使中國信託銀行誤認
      係信用卡真正持卡人丁○○所消費，陷於錯誤而墊付消費
      金額，足生損害於該特約商店、中國信託銀行及丁○○本
      人。嗣因丁○○發現上開信用卡遭盜刷，乃報警偵辦後，
      為警循線查悉上情。
二、另戊○○於97年10月25日凌晨2 時30分，在臺中縣神岡鄉○○路176 號前之車號B9-8217 號自小客車內，竊得丙○○之
    皮包（內有國泰世華銀行信用卡1 張、信用卡1 張、金融卡
    3 張、國民身分證等物）後（所涉竊盜犯行另行審結），戊○○即基於意圖為自己不法所有之犯意，即先後於附表二所
    示時間、地點，持上開竊得之國泰世華銀行信用卡刷卡購物
    ，使店員誤以為丙○○本人付款而陷於錯誤，允其刷卡消費
    ，其中僅有如附表二編號2 所示該次刷卡消費，有成功盜刷
    5 百元，戊○○並因此取得店員陷於錯誤所交付之七星牌香
    菸8 包（價值共480 元）得逞外，其餘3 次刷卡消費，均因
    刷卡不成功，致戊○○未能取得任何財物而未得逞。
三、案經臺北市政府警察局、臺中縣警察局移送暨臺北縣政府警
    察局樹林分局報告臺灣臺中地方法院檢察署檢察官偵查起訴
    ，及追加起訴。
    理    由
一、按被告以外之人於審判外之言詞或書面陳述，除法律有規定
    者外，不得作為證據。前項規定，於法院以簡式審判程序或
    簡易判決處刑者，不適用之，刑事訴訟法第159 條定有明文
    。查本案被告戊○○涉犯偽造文書等案件，經檢察官提起公
    訴，被告戊○○於準備程序中就被訴行使偽造私文書、詐欺
    取財既遂、詐欺取財未遂等事實為有罪之陳述，經法官告知
    簡式審判程序之旨，並聽取公訴人、被告戊○○之意見後，
    合議庭裁定就此部分改由受命法官獨任進行簡式審判程序，
    且無刑事訴訟法第159 條第1 項規定之適用，合先敘明（至
    下述引用之臺中縣市警察局刑事警察大隊刑案偵察卷宗（１
    ）、（２）則分別簡稱為「警卷一」、「警卷二」、臺北市
    政府警察局刑案偵察卷宗（３）、（４）則分別簡稱為「警
    卷三」、「警卷四」）。
二、經查：
（一）上揭事實欄一之部分，業經被告戊○○於警詢及本院審理
      中自白不諱，核與共犯劉清泉於警詢、偵查中及本院審理
      中就此部分所為之陳述相符，且經被害人丁○○於警詢中
      指述綦詳，復有被告戊○○與共犯劉清泉持用之行動電話
      門號受通訊監察之通訊監察譯文表各1 份（見警卷一第32
      1 至333 、347 至349 頁、警卷三第205 至216 、225 至
      233 頁、警卷四第393 至404 、413 至420 頁）、通聯調
      閱查詢單（見警卷三第250 、266 頁、警卷四第455 、45
      2 頁）、被害人丁○○之信用卡遭盜刷明細及超商監視器
      翻拍照片1 幀（見警卷一第213 至214 頁）、信用卡簽帳
      單影本2 紙（見警卷四第45至46頁）等證據附卷可稽，互
      核均相符。
（二）上揭事實欄二之部分，業經被告戊○○於警詢及本院審理
      中自白不諱，並經被害人丙○○於警詢中指述綦詳，復有
      臺中縣市警察局刑事警察大隊刑案偵察卷宗卷附：臺北市
      政府警察局97年11月19日搜索扣押筆錄暨扣押物品目錄表
     （ 被告戊○○、劉建廷）、自願受搜索同意書、丙○○之
      信用卡遭盜刷之明細及超商監視器翻拍照片1 張、臺中縣
      警察局豐原分局社口派出所受理刑事案件報案三聯單等證
      據附卷可稽，互核均相符。
（三）綜上卷證調查結果，足認被告戊○○上開所為任意性自白
      ，均核與事實相符，均堪採信。是本案事證明確，被告戊○○所涉上開犯行，各堪認定，各應依法論科。
三、核被告戊○○所為，係犯刑法第216 條、第210 條之行使偽
    造私文書罪、同法第339 條第1 項之詐欺取財既遂罪及同法
    第339 條第2 項、第1 項之詐欺取財未遂罪。被告戊○○就
    上揭事實欄一所載犯行，與共犯劉清泉間，具有犯意聯絡及
    行為分擔，應論以共同正犯。被告戊○○在「統一便利商店
    莊成店」刷卡消費時共同所為偽造署押之行為，係偽造私文
    書之部分行為，不另論罪，又其該次偽造私文書後復加以行
    使，偽造之低度行為為行使之高度行為所吸收，亦不另論罪
    。而被告戊○○在「乙○○○○○○○○」盜刷被害人丁○○之中國信託銀行信用卡時，係以一行為觸犯行使偽造私文
    書罪與詐欺取財罪，為想像競合犯，應依刑法第55條規定從
    一重論以刑法第216 條、第210 條之行使偽造私文書罪。另
    其所犯上揭事實欄二所載3 次詐欺取財未遂犯行，雖已有著
    手行使詐術，並致各店店員陷於錯誤，然因刷卡不成功，致
    未能取得任何財物而未得逞，各為未遂犯，各得依刑法第25
    條第2 項規定，依正犯之刑減輕之。至被告戊○○所犯1 次
    共同詐欺取財既遂罪、1 次共同行使偽造私文書罪、1 次詐
    欺取財既遂罪及3 次詐欺取財未遂罪間，犯罪個別，行為互
    殊，顯係基於各別犯意為之，應分論併罰。爰審酌被告戊○○犯罪之動機、目的、手段、被害人所受財產上損害程度，
    暨斟酌品行、素行、犯罪後就其所為上揭犯行業於本院審理
    中坦承不諱，犯罪後態度尚稱良好等一切情狀，分別量處如
    主文所示之刑，並均諭知易科罰金之折算標準。
四、按，立法院雖於98年12月15日修正刑法第41條第8 項之規定
    ：「第一項至第四項及第七項之規定，於數罪併罰之數罪均
    得易科罰金或易服社會勞動，其應執行之刑逾六月者，亦適
    用之。」，而將得易科罰金之適用範圍，擴大為數罪併罰之
    數罪均得易科罰金，其執行刑逾六月者，亦得易科罰金，並
    經總統於98年12月30日公布，而於99年1 月1 日起生效。惟
    修正前刑法第41條第2 項關於數罪併罰，其執行之刑未逾六
    個月者，始得易科罰金之規定，業經司法院大法官會議於98
    年6 月19日作成釋字第662 號解釋：「中華民國九十四年二
    月二日修正公布之現行刑法第四十一條第二項，關於數罪併
    罰，數宣告刑均得易科罰金，而定應執行刑之刑逾六個月者
    ，排除適用同條第一項得易科罰金之規定部分，與憲法第二
    十三條規定有違，並與本院釋字第三六六號解釋意旨不符，
    應自本解釋公布之日起失其效力。」準此以言，修正後刑法
    第41條第8 項僅係將上開釋字第662 號解釋內容予以明文化
    ，修正前刑法第41條第2 項規定既經上開解釋宣示「失其效
    力」，本次修法對於受刑人適用刑罰法律之結果並無任何差
    異，應逕予適用現行刑法第41條第8 項之規定，毋庸再為新
    舊法之比較（臺灣高等法院臺南分院98年度上易字第408 號
    、98年度上更一字第352 號刑事判決均同此見解）。揆諸上
    開說明，本院乃就被告戊○○所犯1 次行使偽造私文書罪、
    1 次詐欺取財既遂罪及3 次詐欺取財未遂罪等罪所量處之刑
    ，定其應執行之刑，並諭知易科罰金之折算標準。至依新修
    正之刑事訴訟法第479 條第2 項規定可知，該易服社會勞動
    乃係屬執行檢察官之權限，是本件自無須再於主文中另諭知
    易服社會勞動之折算標準，附此敘明。
五、末按，共同正犯因相互間利用他人之行為，以遂行其犯意之
    實現，本於責任共同之原則，有關沒收部分，對於共犯間供
    犯罪所用之物，自均應為沒收之諭知（最高法院89年度台上
    字第6946號判決意旨參照）。查被告戊○○與共犯劉清泉共
    同偽造之信用卡簽單商店收執聯1 紙，業經交付「乙○○○○○○○○」收執以向銀行請款，已非屬被告戊○○或共犯
    劉清泉所有之物，自不得予以沒收，而僅就該簽帳單「持卡
    人簽名欄」上之偽造署押「丁○○」1 枚，不問屬於犯人與
    否，依刑法第219 條規定宣告沒收之。至被告戊○○僅係偶
    然在竊得被害人丁○○之中國信託銀行信用卡後，始以其使
    用之行動電話0000000000號與共犯劉清泉聯絡碰面，難認該
    行動電話門號SIM 卡及所插入使用之行動電話等物，係被告
    戊○○所有專供其與劉清泉共犯本案詐欺取財既遂罪或行使
    偽造私文書罪使用之物，又非違禁物，本院認為無併予宣告
    沒收之必要。
據上論斷，應依刑事訴訟法第273 條之1 第1 項、第299 條第1
項前段，刑法第28條、第216 條、第210 條、第339 條第1 項、
第2 項、第25條第2 項、第41條第1 項前段、第51條第5 款、第
219 條，刑法施行法第1 條之1 第1 項、第2 項前段，判決如主
文。
本案經檢察官張容姍到庭執行職務。
中    華    民    國    99    年    6     月    29    日
                  刑事第十八庭    法  官  胡芷瑜
如不服本判決，應於收受送達後10日內向本院提出上訴書狀，並
應敘述具體理由；其未敘述上訴理由者，應於上訴期間屆滿後20
日內向本院補提理由書（均須按他造當事人之人數附繕本）「切
勿逕送上級法院」。
                                  書記官  沈慧玲
中    華    民    國    99    年    6     月    29    日
附錄論罪科刑法條全文
中華民國刑法第216條
（行使偽造變造或登載不實之文書罪）
行使第 210 條至第 215 條之文書者，依偽造、變造文書或登載
不實事項或使登載不實事項之規定處斷。
中華民國刑法第210條
（偽造變造私文書罪）
偽造、變造私文書，足以生損害於公眾或他人者，處 5 年以下
有期徒刑。
中華民國刑法第339條
（普通詐欺罪）
意圖為自己或第三人不法之所有，以詐術使人將本人或第三人之
物交付者，處 5 年以下有期徒刑、拘役或科或併科 1 千元以下
罰金。
以前項方法得財產上不法之利益或使第三人得之者，亦同。
前二項之未遂犯罰之。
附表一( 丁○○遭盜刷明細）
┌─┬─────┬──────┬────┬────────┬─────┐
│編│盜刷時間  │遭詐欺之商店│盜刷金額│備註            │宣告刑    │
│號│          │名稱及住址  │        │                │          │
├─┼─────┼──────┼────┼────────┼─────┤
│1 │97年10月11│臺北縣三重市│12,044元│未在刷卡單上簽名│有期徒刑4 │
│  │日凌晨4時1│重安街91號「│        │，無任何偽造署押│月        │
│  │7分32秒   │統一便利超商│        │及偽造私文書情事│          │
│  │          │美吉店」    │        │                │          │
├─┼─────┼──────┼────┼────────┼─────┤
│2 │97年10月11│臺北縣新莊市│6,473 元│由共犯劉清泉在信│有期徒刑4 │
│  │日上午4時 │化成路354 號│        │用卡簽帳單上偽造│月        │
│  │36分48秒  │「統一便利超│        │「丁○○」之署押│          │
│  │          │商莊成店」  │        │1 枚後，將該偽造│          │
│  │          │            │        │之私文書信用卡簽│          │
│  │          │            │        │帳單交付店員而行│          │
│  │          │            │        │使之            │          │
└─┴─────┴──────┴────┴────────┴─────┘
附表二（丙○○遭盜刷明細：該交易以悠遊錢包儲值方式消費，
故無簽帳單)
┌─┬─────┬──────┬────┬────────┬─────┐
│編│盜刷時間  │  遭盜刷之商│盜刷金額│備註            │宣告刑    │
│號│          │  店名稱及住│        │                │          │
│  │          │  址        │        │                │          │
├─┼─────┼──────┼────┼────────┼─────┤
│  │97年10月25│  臺中縣潭子│接續刷卡│因未能刷卡成功，│有期徒刑3 │
│1 │日凌晨4時 │  鄉○○路2 │3 次，各│故未取得任何財物│月        │
│  │24分1 秒、│  段504 號1 │刷5 百元│而未得逞        │          │
│  │35秒及25分│  樓「全家便│，但均刷│                │          │
│  │20 秒     │  利商店」  │卡不成功│                │          │
├─┼─────┼──────┼────┼────────┼─────┤
│  │97年10月25│臺中縣潭子鄉│成功刷  │因刷卡成功，故順│有期徒刑4 │
│2 │日上午4時 │中山路1 段16│卡消費  │利取得價值480 元│月        │
│  │4分24秒   │8 號「全家便│5百元   │之七星牌香菸8包 │          │
│  │          │利商店」    │        │                │          │
├─┼─────┼──────┼────┼────────┼─────┤
│  │97年10月25│臺中市○○路│刷卡500 │因未能刷卡成功，│有期徒刑3 │
│3 │日上午4時 │288 號、288 │元，但刷│故未取得任何財物│月        │
│  │40分4秒   │之1 號「全家│卡不成功│而未得逞        │          │
│  │          │便利商店」  │        │                │          │
├─┼─────┼──────┼────┼────────┼─────┤
│  │97年10月25│臺中市○○路│刷卡500 │因未能刷卡成功，│有期徒刑3 │
│4 │日上午4時 │210 之3 、21│元，但刷│故未取得任何財物│月        │
│  │3分55秒   │0 之5 號「全│卡不成功│而未得逞        │          │
│  │          │家便利商店」│        │                │          │
└─┴─────┴──────┴────┴────────┴─────┘

司法院資訊處製作；財團法人民間司法改革基金會備份。
